臺灣高等法院刑事裁定
111年度抗字第624號
抗  告  人
即  被  告  謝松霖



選任辯護人  周威君律師
上列抗告人因違反毒品危害防制條例案件，不服臺灣桃園地方法
院中華民國111年4月13日裁定（110年度訴字第1098號），提起
抗告，本院裁定如下：
    主  文
抗告駁回。                                              
    理  由
一、原裁定意旨略以：抗告人即被告謝松霖因涉犯毒品危害防制
    條例第4條第2項、同條第3項之販賣第二級、第三級毒品罪
    嫌，前經原審訊問後，認被告犯罪嫌疑重大，有逃亡之虞而
    有羈押之原因，且有羈押之必要，而依刑事訴訟法第101條
    第1項第1款、第3款規定，命自民國111年1月19日起羈押3月
    在案。茲被告羈押期間即將屆滿，經原審予以訊問，且經被
    告、辯護人表示意見後，認被告涉販賣第二級、第三級毒品
    罪嫌，其法定刑最低度為7年有期徒刑之重罪，參酌本案起
    訴書證據清單欄所載證據及證人陳泓傑、共同被告王言皓於
    本案審理之證述，應認其犯罪嫌疑重大。又被告前因逃亡而
    經原審發布通緝，堪認有逃避審判之舉，應認有逃亡之羈押
    原因。復考量國家刑事司法權之有效行使、社會秩序及公共
    利益、被告人身自由之限制，本案前開之羈押原因無從以命
    具保、責付、限制住居等侵害較小之手段替代，仍有繼續羈
    押之必要，故應自111年4月19日起延長羈押2月等語。
二、抗告意旨略以：
　㈠本件自臺灣臺東地方檢察署偵辦以來，被告一直有遵照檢察
    官命令按期至警局報到，本件除一次開庭因與法扶律師溝通
    誤會致無即時向法院請假外，尚無未到庭之紀錄，且被告有
    其他案件仍在地檢偵查、法院審理中，被告通緝到案外，仍
    有持續至其他地檢及法院開庭，並無逃避審判之舉，且被告
    因搬家與母親同住（板橋區中山路），未居住於原本通訊地
    （新莊區富國路），致未能收受開庭通知，非被告有意逃避
    開庭，是可證被告確無逃亡之意。又雖被告涉犯本件重罪，
    然已經原審審理後，待法院宣判，應已無非羈押被告無從進
    行訴訟程序之虞，且被告解除羈押後，將與母親同住，被告
    之家人及財產均在國內，應無逃亡之虞，實無羈押被告之必
    要。
　㈡本件證人陳泓傑因販賣遭警方緝獲始供出上游即本件共同被
    告王言皓，惟依卷內資料，陳泓傑供述關於被告之部分，均
    屬傳聞或臆測之詞，尚難為被告不利認定之依據。又王言皓
    之供述，前後不一之情事相當明顯，若無其他事證可佐，難
    認於本件中有輔佐證據，被告是否罪疑重大，應從嚴審視。
　㈢綜上，羈押被告僅能確保被告如期到庭應訊，此與羈押本身
    侵害人身自由及工作等權相較，顯然不符比例原則，是原裁
    定有誤，應予撤銷。爰請求鈞院以新臺幣（下同）10萬元之
    保釋金代替羈押處分，被告亦同意限制住居及定期至警局報
    到以保證無逃亡之虞云云。　　
三、按羈押被告，偵查中不得逾二月，審判中不得逾三月。但有
    繼續羈押之必要者，得於期間未滿前，經法院依第101條或
    第101條之1之規定訊問被告後，以裁定延長之；延長羈押期
    間，審判中每次不得逾二月，如所犯最重本刑為十年以下有
    期徒刑以下之刑者，第一審、第二審以三次為限，第三審以
    一次為限，刑事訴訟法第108條第1項前段、第5項分別定有
    明文。又執行羈押後有無繼續羈押之必要，仍許由法院斟酌
    訴訟進行程度及其他一切情事而為認定。復按法院對被告執
    行之羈押，本質上係為使訴訟程序得以順利進行或為保全證
    據、或為保全對被告執行刑罰之目的，而對被告所實施剝奪
    人身自由之強制處分，是關於羈押與否之審查，其目的僅在
    判斷有無實施羈押強制處分之必要，並非認定被告有無犯罪
    之實體審判程序，不適用直接審理原則，相關證據只須達釋
    明之程度即可，而不必至確信之程度。而被告有無羈押之必
    要，法院僅須審查被告犯罪嫌疑是否重大、有無羈押原因、
    以及有無執行羈押以保全偵審或刑罰執行之必要，由法院就
    具體個案情節予以斟酌決定，如就客觀情事觀察，法院許可
    羈押之裁定或延長羈押之裁定，在目的與手段間之衡量並無
    明顯違反比例原則情形，即無違法或不當可言。
四、經查：
　㈠被告因涉犯販賣第二、三級毒品罪名，經檢察官偵查起訴，
    原審審理後，被告固否認犯行，然依共同被告王言皓供述、
    證人陳泓傑證述，暨卷內毒品及指紋鑑定書、監視錄影畫面
    翻拍照片、LINE對話紀錄擷圖等相關證據為佐，足認被告涉
    犯上開罪名，犯罪嫌疑確屬重大。又被告經通緝到案，足認
    為有逃亡之事實。原審綜合考量各情後，依客觀社會通念合
    理判斷，有相當理由足認被告有逃亡之虞，因認被告之羈押
    原因及必要性仍然存在，被告羈押原因尚未消滅，而裁定延
    長羈押，核無不合。
  ㈡被告以前詞辯稱其無逃亡之虞云云，惟查原審二次開庭傳票
    均係送達被告所在「新北市○○區○○路0段000號」之住所，有
    原審送達證書在卷可稽（見原審訴字卷第79、159頁），且
    據被告於通緝到案之警詢筆錄供稱其有收到本案原審開庭通
    知等語（見原審訴字卷第268頁），是被告前揭辯稱因搬家
    與母親同住（板橋區中山路），未居住於原本通訊地（新莊
    區富國路），致未能收受開庭通知云云，已堪至疑。倘被告
    確有因事無法如期應原審所定開庭日到庭應訊之需，依法本
    應主動向原審陳報因事需請假事宜，然被告卻無任何通知原
    審之舉措，其雖辯稱當時出車禍有請律師請假云云，然無法
    提出相關證明資料佐證其詞。又被告所涉另案，其是否有遵
    期至院檢開庭，核屬另案問題，而本案被告既於收受原審開
    庭通知後，無正當理由未到庭，且經拘提未果，而經原審發
    布通緝，確有逃亡之事實無訛。雖本案業經原審審理終結，
    待宣判，惟既未確定，則仍有後續審判及執行程序待進行，
    且被告所涉犯乃七年以上有期徒刑之重罪，又有前揭逃亡之
    事實，縱被告與母親等家人同住且財產均在國內，衡情，亦
    無礙被告另擇遷居他處，不向法院陳報，以躲避審判之情，
    故被告確有逃亡以規避審判及執行之相當理由，是被告此節
    所辯，自不足採。至被告另主張本件證據資料尚不足以為被
    告有罪之認定等語，則屬法院於審理程序中實體審究被告有
    罪與否之問題，尚與本案羈押被告與否之審查無涉，併此敘
    明。 
五、綜上所述，原審審酌全案卷證後，斟酌本案訴訟進行程度及
    其他一切情事，認原羈押之原因及必要性迄今仍存在，有繼
    續羈押之必要，裁定自111年4月19日起延長羈押2月，經核
    衡屬原審裁量權之適法行使，復經本院斟酌本案情節，認原
    裁定於法並無不合，亦未違反比例原則，且與羈押之目的及
    手段相符，無從以具保、限制住居等手段替代羈押。被告仍
    執前詞提起本件抗告，為無理由，應予駁回。　　
據上論斷，應依刑事訴訟法第412條，裁定如主文。
中　　華　　民　　國　　111 　年　　4 　　月　　29　　日
                  刑事第十九庭  審判長法　官  曾淑華
                                      法　官  李殷君
                                      法　官  陳文貴
以上正本證明與原本無異。
不得再抗告。
                                      書記官  俞妙樺
中　　華　　民　　國　　111 　年　　4 　　月　　29　　日